---
title: "将 codeagent 嵌入为后端（契约 v1，简体中文）"
output: rmarkdown::html_vignette
vignette: >
  %\VignetteIndexEntry{将 codeagent 嵌入为后端（契约 v1，简体中文）}
  %\VignetteEngine{knitr::rmarkdown}
  %\VignetteEncoding{UTF-8}
---

```{r, include = FALSE}
knitr::opts_chunk$set(collapse = TRUE, comment = "#>", eval = FALSE)
```

**语言：** [English](backend-integration.html) | 简体中文

本文介绍将 codeagent 作为宿主应用（Shiny 应用、API 服务或其他 R 包）后端引擎时所使用的
**稳定公开接口**。宿主完整拥有自己的 **UI、工具、技能内容、数据和提供商凭据**；codeagent
提供**智能体循环、流式处理、上下文压缩、权限门和技能加载**。

本文记录的全部内容都属于 **Backend Contract v1（后端契约 v1）**。稳定性承诺见
[版本管理](#versioning)。可运行的参考示例位于
`system.file("examples/backend_integration_demo.R", package = "codeagent")`。

## 边界

| codeagent 提供 | 宿主拥有 |
|---|---|
| 智能体循环、多轮工具调用 | 自己的 UI |
| 提供商抽象（任意 ellmer `Chat`） | 自己的 `Chat`（提供商 / 模型 / 密钥） |
| 流式处理 + 类型化回调 | 渲染 |
| 上下文压缩 | 领域工具 |
| 中央权限门 | 技能内容 + 数据 |
| 技能加载 | 会话存储（可选） |

## 1. 入口：仅含运行框架的客户端

传入自己的 `ellmer::Chat` 并设置 `register_tools = FALSE`，这样 codeagent 的编码工具
（Bash / Write / Edit / Glob / Grep / git / web）将**一个也不会**被附加。你会得到客户端状态和
运行框架管道，但不会注册工具，也不会安装权限门。

```{r}
chat <- ellmer::chat_openai_compatible(
  base_url    = Sys.getenv("MY_BASE_URL"),
  model       = Sys.getenv("MY_MODEL"),
  credentials = function() Sys.getenv("MY_API_KEY")
)

client <- codeagent::codeagent_client(
  chat            = chat,
  register_tools  = FALSE,
  permission_mode = "default",   # default | plan | accept_edits | bypass | ...
  cwd             = getwd()
)
```

`codeagent_client()` 返回一个 `CodeagentClient`，其中包含 `$chat`、`$settings` 和
`$data_shield`（未启用时为 `NULL`）。如果在仅含运行框架的客户端上启用了 Data Shield，
应先附加宿主工具，再把返回的数据盾安装到 Chat 上。对于多用户 Shiny 应用，应在服务器会话内部
创建客户端（例如通过 `codeagent_app(client_factory = )`）；绝不要在多个浏览器会话之间共享同一个
可变客户端。

## 2. 驱动一轮交互 + 回调契约

使用 `codeagent_stream()`（阻塞式；自行推进事件循环）或 `codeagent_stream_async()`
（返回 promise）。所有渲染都通过**类型化回调**完成——codeagent 不会操作你的 UI。

```{r}
result <- codeagent::codeagent_stream(
  client, user_input,
  on_delta        = function(text_chunk)       { ... }, # 助手文本
  on_thinking     = function(chunk)            { ... }, # 思考内容
  on_tool_request = function(x)                { ... }, # id、name、arguments、intent
  on_tool_result  = function(x)                { ... }, # 六个字段，见下文
  on_error        = function(message, recovered) { ... },
  on_usage        = function(usage)            { ... }, # 轮次结束时的用量
  on_tick         = function()                 { ... }  # 仅同步；约 100 ms 心跳
)
# 不可见返回：list(text, usage, stop_reason, finish_reason)
```

回调载荷：

| 回调 | 参数 |
|---|---|
| `on_delta` | `text_chunk`（字符） |
| `on_thinking` | 思考内容块 |
| `on_tool_request` | `list(id, name, arguments, intent)`——在权限门**之前**触发 |
| `on_tool_result` | 严格按此顺序的 `list(id, name, display, value, is_error, artifact)`；`artifact` 追加在原有五个字段之后 |
| `on_error` | `message, recovered` |
| `on_usage` | 用量对象，包括 `n_tokens`、`model_limit`、`warning_state` 和 `cost_last` |
| `on_tick` | 无参数；仅同步函数 `codeagent_stream()` 提供 |

异步函数最终解析为同样的四字段结果。提供商的结束原因会被规范化为 `stop_reason`，映射后的原始提供商值
保留在 `finish_reason` 中。

## 3. 丰富工具结果（text / table / image / code / diff / error）

工具的 `value` 是模型看到的可移植文本，也是所有 UI 的最终后备。若还要公开一个
**丰富且与 UI 无关的工件**，请返回 `tool_result()`。结果刻意分为三个独立通道：

- `artifact`：主要的跨 UI 协议（`schema`、`version`、`kind`、`status`、`icon`、
  `title`、`payload`）；
- `display`：可选的官方 shinychat 适配器；非 shinychat 宿主不应解析或依赖它；
- `value`：供模型使用的可移植文本，也是工件不受支持或格式错误时的后备。

```{r}
my_tool <- ellmer::tool(
  function(name) {
    df <- summarise_something(name)
    codeagent::tool_result(
      sprintf("%d x %d summary", nrow(df), ncol(df)),
      kind    = "table",
      payload = list(df = df),
      title   = "Summary"
    )
  },
  name = "Summarise",
  description = "Summarise a named dataset.",
  arguments = list(
    name = ellmer::type_string("Dataset name.")
  )
)
```

版本 1 工件在结果中位于 `extra$codeagent$artifact`，在流式事件中位于 `artifact`。
宿主应调用 `tool_result_artifact(event_or_result)`，而不是直接访问任一内部结构。该函数会验证
schema 和外层结构，且默认只接受版本 1。对于未知或格式错误的工件，它返回 `NULL`，从而可以通过
`tool_result_value(event_or_result)` 安全回退。

| `kind` | 典型 `payload` |
|---|---|
| `text` | `list(text = )` |
| `table` | `list(df = <data.frame>)` |
| `image` | `list(images = list(list(mime = , b64 = )), output = )` |
| `code` | `list(text = , lang = , filename = , output = )` |
| `diff` | `list(old = , new = , path = )` |
| `error` | `list(message = , detail = )` |

非 Shiny 宿主自行渲染工件，例如：

```{r}
on_tool_result <- function(event) {
  artifact <- codeagent::tool_result_artifact(event)
  if (!is.null(artifact) && identical(artifact$kind, "table")) {
    my_render_table(artifact$payload$df)
  } else {
    render_plain_text(codeagent::tool_result_value(event))
  }
}
```

关于版本协商、失败行为和浏览器信任边界，见 `vignette("tool-artifacts")`。

## 4. 宿主工具 + 权限门

先按标准 ellmer 方式注册工具，再**声明每个工具的能力**，使中央权限门像治理原生工具一样治理它。

```{r}
chat$register_tool(my_tool)
codeagent::register_tool_meta("Summarise", capability = "read") # read|write|exec|net
```

在仅含运行框架的客户端（`register_tools = FALSE`）上，权限门**不会**自动安装。请在附加工具后安装，
使审批请求能够传给你的 `ask_fn`。公开参数 `tools` 等同于独立安装场景中的 `settings$tools`：

```{r}
tool_policy <- list(
  overrides    = list(Summarise = "allow"),       # allow | ask | deny
  capabilities = list(exec = "ask", net = "deny")
)

codeagent::install_permission_gate(
  chat,
  permission_mode = "default",
  tools = tool_policy,
  # 也可以在这里分类，而不调用 register_tool_meta()：
  tool_meta = list(Summarise = "read"),
  ask_fn = function(name, input, id = NULL) {
    host_request_approval(id, name, input) # logical 或 promise<logical>
  }
)
```

可选的 `id` 是工具调用 ID，与 `on_tool_request$id` 相同。`install_permission_gate()` 对每个 Chat
都是幂等的：再次调用会刷新实时模式、审批回调和策略，而不会叠加另一个权限门。

> **重要：** *未声明*的工具默认能力为 `"read"`，无需敏感操作门控即可放行。如果工具会执行代码、
> 写文件或访问网络，请将其声明为 `"exec"`、`"write"` 或 `"net"`，使权限门能够询问或拒绝。
> 内置元数据始终具有权威性，宿主注册不能降低内置工具的能力等级。

策略优先级依次为：逐工具 `overrides`、逐能力策略、当前权限模式与规则。完整策略结构为
`sets` / `capabilities` / `overrides`；独立安装时通过 `tools =` 传入，完整 codeagent 客户端则可配置为
`settings$tools`。

## 5. 技能

请把宿主技能按 `<name>/SKILL.md` 格式放入受支持的项目级技能目录（例如
`.btw/skills/my_skill/SKILL.md`）。技能*内容*由宿主拥有；codeagent 只负责发现、加载和注入。

```{r}
skills <- codeagent::list_skills_meta(cwd = getwd())
prompt <- codeagent::load_skill_prompt(
  "my_skill", args = "optional arguments", cwd = getwd()
)
hint <- codeagent::build_skill_hint(cwd = getwd(), max_tokens = 1000L)
```

## 6. 提供商

`codeagent_client(chat = )` 接受任意 `ellmer::Chat`（OpenAI-compatible、Databricks、Anthropic、
Gemini、Bedrock、Azure 等）。底层流式函数也接受裸 `ellmer::Chat`；基于列表的 `$stream_async`
鸭子类型仅用于测试，不属于客户端构造契约。宿主拥有并提供凭据；codeagent 使用传入的 Chat，
而不拥有这些凭据。

## 7. 版本管理 {#versioning}

Backend Contract **v1** 是下面列出的公开表面，其签名和行为如上文所述。变更遵循语义化版本；
破坏性变更会提升主版本号并在 `NEWS.md` 中公告。守卫测试 `test-backend-contract.R` 会在导出表面漂移时失败。

- `codeagent_client(register_tools = FALSE)` -> `{chat, settings, data_shield}`
- `codeagent_app(client_factory = )` 的逐会话客户端契约
- `codeagent_stream()` / `codeagent_stream_async()` + 回调 +
  `list(text, usage, stop_reason, finish_reason)`
- `agent_loop()`
- `tool_result()`
- `tool_result_artifact()` / `tool_result_value()`
- `register_tool_meta()`
- `install_permission_gate()`（以及 `ask_fn(name, input, id = NULL)` 契约）
- `DataShield` / `shield_describe()` / `shield_egress()` / `shield_regex()` /
  `shield_ingress()` / `shield_tool_policy()` / `shield_sandbox()` /
  `shield_reviewer()`
- `list_skills_meta()` / `load_skill_prompt()` / `build_skill_hint()`
- `CompactionController`（压缩会自动运行；这是可注入的控制器）
- `switch_model()`
- `settings$tools` 策略：`sets` / `capabilities` / `overrides`
