---
title: "数据盾（Data Shield）：严格数据安全模式（设计预览，中文版）"
output: rmarkdown::html_vignette
vignette: >
  %\VignetteIndexEntry{数据盾（Data Shield）：严格数据安全模式（设计预览，中文版）}
  %\VignetteEngine{knitr::rmarkdown}
  %\VignetteEncoding{UTF-8}
---

```{r, include = FALSE}
knitr::opts_chunk$set(collapse = TRUE, comment = "#>", eval = FALSE)
```

**语言：** [English](data-shield.html) | 简体中文

> **本文是英文版 `vignette("data-shield")` 的完整中文翻译**，供内部讨论使用。概念定义、参数默认值以本文为准；如与代码有出入，以代码为准（两版会同步更新，但请以英文版 + 代码作为最终权威来源）。

> **状态 — P0/P0.5/P1/P1.5/C2/C5-policy 已实现；完整设计仍在推进。**
> egress 行数上限、受保护值精确匹配、严格 `DescribeData`、有序扫描器管道、
> 通用工具调用前置扫描、按工具策略、基于 promise 的 egress 审批、便携式
> 路径/符号链接沙箱、可选的脱敏代码语义审查器、以及 DP 加噪类别计数
> （`distributions="dp"`）均已接线完成。完整 OS 执行隔离适配器与数值/连续
> 统计量的差分隐私仍是路线图项。默认关闭（`data_shield = NULL`）。

## 为什么需要它

当 codeagent 作为后端接入**敏感数据**（临床、金融、PII）时，我们要的保证是：
LLM 可以看到**元数据和描述性摘要**，但**绝不能看到原始行级数据**。数据盾是一个
**默认关闭、可插拔**的安全阀（`data_shield = NULL`），开启时由若干独立策略组合而成。

## 核心：三条边

去掉 agent 的其他机制，数据会在**三条边**穿过模型边界。数据盾在每一条边上
都安装了 gate：

1. **用户/模型输入**（边 1，input gate）——用户输入的文本和含文本的附件在
   模型看到之前先扫描。框架自行注入的受保护数据上下文则单独生成经过过滤的
   schema-only 元数据（名称、类型、维度及策略允许的安全摘要），绝不包含原始行。
2. **工具流量**（边 2，tool gate）——工具参数在执行前检查，工具结果在回灌
   模型前过滤。
3. **模型最终回复**（边 3，output gate）——完整回复在到达用户前扫描，因为
   即使用户输入干净，模型也可能复述从边 2 聚合结果中推断出的受保护值。

RAG 内容、附件和错误都必须经过其中一条边。相同策略会递归应用于框架拥有的
前台子代理。

> **图片边界：** prompt 中的图片附件默认不扫描。宿主可以选择接入 OCR hook
>（`data_shield_ocr_scanner()`），扫描图片中烘焙的文字以保护边 1。图片/多模态
> **工具结果**仍会绕过文本 egress 扫描，需要宿主另行提供图片结果控制。

### 技术架构一览

```
 宿主/用户注册受保护数据（只留在本地）
     │ shield$register_data(df, name, sensitivity)
     ├────────► 过滤后的 schema block / DescribeData ──────────────┐
     └────────► 本地高熵值索引                                      │
                                                                   ▼
 用户文本 + 含文本附件 ─► [边 1 input gate] ─────────────────────► 模型
                                                                   │
 工具调用 ─► [边 2 ingress：策略 → 模式 → reviewer] ─► 执行
                                                                   │
 模型 ◄── [边 2 egress：row_cap → value_match → scanners] ◄── 结果
   │
   └──────── 最终回复 ─► [边 3 output gate] ─► 用户/浏览器

 沙箱和工具收窄属于纵深防御。权限门保持独立，Shield bypass 永远不会绕过权限检查。
```

### 下面每个代码片段共用的起手式

本文档里每个代码块都接着一个已经建好的 `chat`（一个裸的 **ellmer** `Chat`，
不是 `CodeagentClient` 包装器）和一个 `shield`（`DataShield` 实例）继续，
两者只在最前面建一次：

```r
chat <- ellmer::chat_openai_compatible(
  base_url    = Sys.getenv("CODEAGENT_BASE_URL"),
  model       = Sys.getenv("CODEAGENT_MODEL"),
  credentials = function() Sys.getenv("CODEAGENT_API_KEY"))
shield <- DataShield$new()
```

`codeagent_client(chat, ...)` **不会**拷贝 `chat`——`client$chat` 跟你传进去的
`chat` 是**同一个对象**（可变的 R6/环境语义），所以某个片段调用
`chat$register_tool(...)` 还是 `client$chat$register_tool(...)` 效果相同；
本文档统一用裸 `chat` 变量，图个简洁。

## 设计：可组合策略（不是固定模式）

`data_shield` 接受 `NULL`（关闭）、一个有序策略列表（会创建一个私有 `DataShield` R6），
或一个显式的 `DataShield` 实例（用于上传数据、有意在 session/thread 间共享）。
已实现的策略先展示；规划中的策略单独列出，以免示例暗示它们已经存在。

```{r}
# 当前已实现：
client <- codeagent_client(chat, data_shield = list(
  shield_describe(k_anon = 5),
  shield_egress(detectors = c("row_cap", "value_match"),
                max_rows = 0, on_fail = "block"),
  shield_regex(on_fail = "redact"),
  shield_ingress(langs = c("r", "python", "bash"), on_fail = "ask"),
  shield_tool_policy(rules = list(
    KMPlot = list(ingress = "scan", egress = "bypass"),
    DangerousExport = list(execution = "deny")
  )),
  shield_sandbox(project_root = getwd(), backend = "policy"),
  shield_reviewer(model = Sys.getenv("CODEAGENT_FAST_MODEL"),
                  scope = c("exec", "write", "net"), on_risk = "ask")
))

# 路线图（尚未实现）：
# shield_narrow_tools()
```

主边界是**边 2（工具结果）**；沙箱、ingress 黑名单、审查器、工具收窄都是纵深防御，
不是边界本身。

## 当前参数参考

### `data_shield` 输入

| 值 | 效果 |
|---|---|
| `NULL` | 完全关闭；codeagent 现有行为不变 |
| `list(shield_*())` | codeagent 为该 client 创建一个私有 `DataShield` R6；egress 扫描器按列表顺序运行，ingress/reviewer/sandbox/tool-policy 则在各自阶段运行 |
| `DataShield$new(...)` | 显式生命周期，用于上传数据、在多个 chat 间有意共享 |

### Input/output gate 与扫描器默认值

Input gate 和最终回复 gate 属于 client setting，不是 `shield_*()` 策略。安全默认值如下：

| Setting | 默认值 | 效果 |
|---|---|---|
| `data_shield_prompt_on_fail` | `"redact"` | 脱敏用户文本中的命中片段；`"block"` 拒绝整轮输入 |
| `data_shield_input_scanners` | `c("value_match", "regex")` | 扫描已注册受保护值和 PII/token 形状 |
| `data_shield_response_on_fail` | `"redact"` | 脱敏最终模型回复；`"block"` 用 blocked 提示替换回复 |
| `data_shield_output_scanners` | `c("value_match", "regex")` | 对最终回复应用相同的两个检测器 |
| `data_shield_image_scanner` | `NULL` | 除非宿主提供 hook，否则不扫描图片 |

未知扫描器名称和扫描器异常都会 fail closed。输入侧 `"ask"` 没有独立审批
通道，会降级为脱敏。含文本附件会被扫描；如果无法提取其文本，本轮会被拦截，
因为不可变附件无法安全地原地改写。盾开启时，CLI 和 Shiny 流式路径会先缓冲
完整模型回复、完成扫描，再一次性发送安全文本——不会先流出明文再告警。

Prompt 图片可这样选择启用 OCR：

```r
client$settings$data_shield_image_scanner <-
  data_shield_ocr_scanner(client$data_shield)
```

`tesseract` 是可选依赖。没有安装时，现成的 scanner 会降级为 pass（图片盲区
仍存在）。一旦 OCR 可用且 scanner 已配置，图片不可读、OCR 出错、OCR 文本
扫描出错都会 block；检测到受保护文字时默认也会 block。

### `shield_egress()` —— 核心的工具结果边界

| 参数 | 默认值 | 实际效果 |
|---|---|---|
| `detectors` | `c("row_cap", "value_match")` | `row_cap` 挡整批表格输出；`value_match` 挡已索引的高熵值 |
| `max_rows` | `0` | 命中整批/表格状输出时，保留 0 行原始打印内容，只返回一句 withheld/blocked 提示。设为 `5` 会故意暴露前 5 行 |
| `on_fail` | `"redact"` | `redact`：withheld 提示；`block`：blocked 提示；`ask`：交给 LLM 前先暂停 |
| `allow_raw_approval` | `FALSE` | 询问时默认只显示 Redact/Block；设 TRUE 会加一个危险的"Raw once"选项 |
| `approval_timeout` | `60` | 异步场景下多少秒后自动 redact |

`max_rows = 0` **不会**泛化地拦所有 `print()`。`print(nrow(df))`、状态消息、
模型摘要、图表、错误信息都会放行，除非其他检测器命中敏感内容。只有输出具备
data.frame/tibble 打印签名或多行矩形表格外观时才会触发。

`on_fail="ask"` 时，原始结果留在本地，回调/UI 只收到 tool 名/id、策略、原因标签、
命中数、分数、超时时间、以及是否启用了 raw-once。无回调、报错、非法选择、ESC、
超时的默认安全动作都是 redact。Raw-once 只对本次结果生效，且会被审计。

### `shield_describe()` —— 严格的模型安全元数据

| 参数 | 默认值 | 实际效果 |
|---|---|---|
| `distributions` | `"off"` | `"off"`：不给计数，只给类别标签。`"on"`：真实类别计数（无隐私保护）。`"dp"`：Laplace 加噪的类别计数，从每个 dataset 的 `dp_budget` 里扣 `dp_epsilon`；预算耗尽后降级为 `"off"` 式的纯标签输出。**数值/日期/logical/自由文本列在三种模式下行为完全不变**——见下文 |
| `k_anon` | `5` | 支持行数少于 k 的类别标签会变成 `<rare suppressed>`（三种 `distributions` 模式下都适用，计数是在这一步之后才加的） |
| `category_max` | `20` | 判定为分类处理的最大字符值去重数 |
| `category_ratio` | `0.2` | 判定为字符分类处理的最大去重/非缺失比率 |
| `dp_epsilon` | `1` | `"dp"` 模式下，每次 `describe()`/schema-block 调用里每个暴露计数的分类列收取的隐私成本，在该列存活类别间均分。只在 `"dp"` 下有意义 |
| `dp_budget` | `5` | `"dp"` 模式下每个 dataset 的总 epsilon 预算——一次性额度，不做时间窗口重置。只在 `"dp"` 下有意义 |

敏感度仍然钳制输出：`identifier`/`quasi` 值始终被抑制；`measure`/`open` 可能给
数值/日期的 min-max 和安全的类别标签，`"on"`/`"dp"` 下会附加计数。

**v1 范围边界**：只有分类列会得到计数。数值列（mean/sum/分位数等）不在本轮范围
内——对连续统计量做差分隐私需要一个"裁剪边界"来算噪声强度，而这个边界不能从
真实数据自己的 min/max 直接算（那样等于用私有信息定义隐私保护的强度，是已知的
DP 陷阱）。在宿主能提供真实的、不依赖数据本身的边界之前，`range=[min, max]`
在三种 `distributions` 模式下保持不变。logical 列和自由文本列同理不变。
进展跟踪：`references/plan/31x-dp-distributions.TODO.md`。

某个 dataset 的 `dp_budget` 耗尽是静默且永久的（直到该 dataset 重新注册为止）：
不报错、不给真实计数，只是悄悄退回 `"off"` 式的纯标签输出。调用
`shield$dp_budget_remaining(name)`（不传参数则返回所有已注册 dataset 的具名
向量）查看剩余预算，供宿主端展示"隐私预算：2/5"之类的提示。每次消耗/耗尽都会
记进审计日志（`strategy = "dp_budget"`）。

```r
dp_metadata <- shield_describe(distributions = "dp", dp_epsilon = 1, dp_budget = 5)
shield <- DataShield$new(strategies = list(dp_metadata))
shield$register_data(df, name = "study")
shield$describe("study")             # 如果 "arm" 是分类列，花掉 1 epsilon
shield$dp_budget_remaining("study")  # 4
```

### `shield_regex()` —— 未注册的 PII/密钥

| 参数 | 默认值 | 实际效果 |
|---|---|---|
| `patterns` | `NULL` | 可选的具名正则规则，使用 PCRE 语法，例如 `c(study_id = "STUDY-[0-9]+")`；开启时追加到默认规则 |
| `include_defaults` | `TRUE` | email、类电话号码、常见 token 前缀、18 位身份证号规则 |
| `replacement` | `"[REDACTED]"` | 每个合并后的命中片段插入一次的标记 |
| `on_fail` | `"redact"` | `redact`：保留安全的周边文本；`block`：替换整个结果 |
| `ignore_case` | `TRUE` | 所有规则大小写不敏感 |

### `shield_ingress()` —— 每次工具调用执行前先扫描

| 参数 | 默认值 | 实际效果 |
|---|---|---|
| `langs` | `c("r", "python", "bash")` | 为每种代码/shell 语言选择内置规则 |
| `patterns` | `NULL` | 具名正则规则；名字与内置规则同名会**替换**该规则，新名字会**追加**。宿主要用文件管理黑名单，自己读文件成具名向量传进来即可 |
| `include_defaults` | `TRUE` | 包含内置的按语言分组规则集（`.DATA_SHIELD_INGRESS_RULES`）：序列化/编码、pandas/R 写文件、网络传输（含 `nc`/`scp`/`/dev/tcp`）、数据文件显示、受保护名称预览 |
| `on_fail` | `"block"` | `block`：拒绝该工具调用；`ask`：强制走现有权限审批 UI/回调 |
| `ignore_case` | `TRUE` | 大小写不敏感 |

Ingress 在通常的读/写/执行能力快速路径**之前**扫描**所有**工具参数，包括未知
工具和只读工具。它不禁止普通读取：默认规则聚焦于高置信度的"读取并显示"、
序列化、编码、网络传输模式。它是廉价的预筛，因为代码可以被混淆，所以 egress
扫描才是主边界。

### `shield_tool_policy()` —— 按工具精确名/glob 的信任与拒绝规则

| 设置 | 含义 |
|---|---|
| `default="scan"` | 每个工具默认都扫描，除非有规则覆盖 |
| `execution="deny"` | 执行前直接拒绝该工具 |
| `ingress="bypass"` | 跳过盾的参数扫描，但权限门仍然生效 |
| `egress="bypass"` | 该工具的输出不经盾过滤直接返回；每次 bypass 都会审计 |
| `egress="deny"` | 把结果替换成一句明确的"策略拒绝"提示 |

规则支持精确名和 `*` glob。精确匹配优先；否则第一个匹配的 glob 生效。例如，
当开发者能保证 `KMPlot` 的所有输出都对 LLM 安全时，可以让它 bypass egress；
而 `btw_tool_docs_*` 可以拿到一条更宽的信任规则。这条策略**永远不会**绕过
codeagent 独立的权限系统。

### `shield_sandbox()` —— 便携式容纳，不阉割 agent 能力

| 参数 | 默认值 | 实际效果 |
|---|---|---|
| `project_root` | `getwd()` | 路径策略允许的项目根目录 |
| `protected_paths` | 无 | 额外注册的数据根目录；匹配最长的根目录决定模式 |
| `temp_root` | 新建的 session 临时目录 | 隔离的临时根目录 |
| `modes` | 项目 `rwx`、数据 `rw`、临时 `rwx` | 逻辑上的盾能力（不是 chmod 位） |
| `process_exec` | `TRUE` | 保留 RunR/Bash/Python；FALSE 会拦所有执行类工具 |
| `network` | `"tool_policy"` | 交给工具策略决定；`"deny"` 直接拦网络能力 |
| `symlink_escape` | `"deny"` | 解析真实路径，拒绝逃逸出允许根目录的软链接 |
| `backend` | `"auto"` | `policy`、`auto`、或 `required` |
| `on_unavailable` | `"policy"` | 完整 OS 适配器不可用时降级为策略；`block` 对 exec/net 严格拒绝 |

当前实现是一个便携式的中央门路径/能力策略，**不**对外宣称是内核级隔离：
能力探测发现有 user/network/mount namespace，但没有 bubblewrap/容器，
普通 `unshare` 仍能看到宿主文件系统。未来完整适配器需要把执行类工具挪出进程。

### `shield_reviewer()` —— 可选的脱敏代码语义审查

| 参数 | 默认值 | 实际效果 |
|---|---|---|
| `client_factory` | `NULL` | 可选的函数，返回一个全新的独立 ellmer Chat |
| `model` | `CODEAGENT_FAST_MODEL` | 审查模型；未配置时按 `on_error` 处理，绝不静默回退主模型 |
| `scope` | exec/write/net | 只有这些工具能力才产生审查开销 |
| `on_risk` | `"ask"` | 风险分类结果变成 ask 或 block |
| `on_error` | `"ask"` | 模型缺失、超时、请求/JSON 错误都变成 ask 或 block；无审批通道则 block |
| `backend` | `"remote_sanitized"` | 远程只看 regex/value 脱敏后的代码；也支持 `"local_only"`，但必须显式提供本地 `client_factory`，缺失时 fail closed |
| `timeout` | `30` | 异步审查超时秒数 |

审查器不是一个工具，主模型无法跳过它。它没有工具、没有历史记录；代码被标记为
不可信数据，输出按固定 JSON（`risk`、`confidence`、`reason`）解析。确定性的
ingress 规则先跑，所以已经被拦下的调用不产生模型开销。

### `DataShield$new()` 直接生命周期管理

`strategies = NULL` 时，构造函数直接参数（`max_rows`、`distributions`、
`k_anon`、`category_max`、`category_ratio`、`audit_max`、`dp_epsilon`、
`dp_budget`）会创建默认的 DescribeData + 核心 egress 配置。`audit_max` 默认 1000 条非敏感决策事件；
设为 `0` 禁用记录。传 `strategies = list(...)` 只会启用**列出的**策略。
列表顺序控制 egress 扫描器 pipeline；ingress、reviewer、sandbox 和 tool-policy
策略在各自独立阶段运行。动态/session 拥有的工作流用 `shield$register_data()`、
`$install()`、`$describe()`、`$audit()`、`$clear_audit()`、`$clear()`、`$close()`。

## 通俗术语表

| 术语 | 通俗含义 |
|---|---|
| **ingress** | 工具调用的名字/参数进入本地执行的那一刻；工具运行前扫描 |
| **egress** | 内容离开本地工具、即将进入 LLM 的那一刻 |
| **row-cap** | 打印表格行数的上限；`0` 表示不放行任何原始行 |
| **value-match** | 对照已注册受保护数据索引出的高熵值做精确匹配 |
| **PII** | 个人可识别信息，如邮箱、电话、身份证号、姓名 |
| **kind** | 一份已注册资产**是什么**（dataset/spec/document/synthetic），不是它的 R 数据类型或访问级别 |
| **provenance** | 可验证的来源标签，证明某个结果来自哪份已注册资产 |
| **raw access** | 内容可以不受行/值限制地进入某条 LLM 边；仍可能应用可选的 secret/PII 扫描 |
| **regex** | 正则表达式：如 `STUDY-[0-9]+` 这样的文本模式 |
| **PCRE** | Perl 兼容正则表达式，R 用 `perl=TRUE` 时使用的正则语法 |
| **span** | 检测到的敏感子串的起止字符位置，用于精确替换 |
| **k-anonymity threshold** | 除非至少 k 行支持，否则不暴露某个类别标签 |
| **fail closed** | 安全扫描器出错时，默认拦截输出而非放行 |
| **semantic reviewer** | 一个独立的小模型，用来分类脱敏后的工具代码想做什么；它绝不会远程看到原始数据 |
| **R6** | R 的可变对象系统；一个 `DataShield` 持有私有的数据集/索引/生命周期 |

## 非敏感审计日志

`shield$audit()` 返回一个内存中的策略决策 data.frame：

| 字段 | 含义 |
|---|---|
| `timestamp` | UTC 事件时间 |
| `edge` | 策略边界，包括 `prompt`、`ingress`、`egress`、`response` 或 `describe` |
| `tool_name`, `tool_call_id` | 非敏感的关联标识符 |
| `strategy` | 包括 `row_cap`、`value_match`、`regex`、`ingress`、`dp_budget`、`tool_policy`、`asset_policy`、`sandbox`，或自定义 scanner 名 |
| `action`, `reason` | 如 `redact`、`block`、`ask`、`consume`、`exhausted`、`bypass`、`deny` 等策略动作及规则/原因标签 |
| `match_count`, `score` | 命中数量和归一化风险分数 |

它**绝不存储**原始工具输入/输出、命中的值、数据行、span 文本、或哈希值。
`audit_max` 限制内存（最旧的事件会被丢弃）；用 `shield$clear_audit()` 清空。
每个 `DataShield` R6 都有自己的日志，所以 session/thread 隔离与策略实例保持一致。

```r
recent <- shield$audit(limit=100)
shield$clear_audit()
```

## 数据资产策略：资产是什么 × LLM 能看到多少

资产的内容类型和 LLM 访问级别是**正交**的两个轴：

| `kind` | 默认 prompt | 默认 egress | 典型用途 |
|---|---|---|---|
| `dataset` | `schema` | `scan` | 患者/分析数据 |
| `spec` | `raw` | `scan` | ADaM spec、SDTMIG、公开字典 |
| `synthetic` | `raw` | `scan` | dummy/边界情况测试数据 |
| `document` | `scan` | `scan` | 普通参考文档 |

| 访问级别 | 含义 |
|---|---|
| `none` | 该 LLM 边完全看不到内容 |
| `schema` | 只给严格 DescribeData 风格的元数据 |
| `scan` | 内容必须经过已配置的盾扫描器 |
| `raw` | 绕过行/值限制；除非显式关闭，否则仍跑基础 secret/PII 正则 |

```r
shield$register_asset(
  adam_spec,
  name = "adam_spec",
  kind = "spec",
  llm_access = list(prompt = "raw", egress = "scan"),
  scan_secrets = TRUE,
  reason = "Validated public specification",
  expires = "session"
)

prompt_text <- shield$prompt_content("adam_spec")
```

Raw egress **不会**仅凭 `kind` 就自动放行，它需要显式策略 + 来源凭证（provenance）：

```r
shield$register_asset(
  adam_spec, name = "adam_spec", kind = "spec",
  llm_access = list(prompt = "raw", egress = "raw"),
  reason = "Validated public specification")

tool_result <- shield$trusted_result(value, source = "adam_spec")
```

未打标签或混合内容的工具结果仍会被扫描。Raw 资产策略必须填 `reason`，默认
随所属 DataShield 的 session 过期，可设置 POSIXct 过期时间，且每次都会产生
bypass 审计事件。Synthetic 的 raw 始终保留基础 PII/secret 扫描；spec 的 raw
可以显式设置 `scan_secrets = FALSE`。

### 列级 raw 访问

资产是整份对象级别的；`register_data(column_access=)` 是**列粒度**的对应机制，
用于一个大部分受保护、但含少量公开字典列（例如 SDTM 的 `TESTCD` 代码表）的
data.frame。它复用与资产相同的 `none`/`schema`/`scan`/`raw` 访问级别，拆成
`prompt`/`egress` 两个 scope，raw 边同样要求非空的 `reason`。

```r
shield$register_data(
  vs, name = "vs",
  sensitivity   = c(SUBJID = "identifier", TESTCD = "identifier"),
  column_access = list(
    TESTCD = list(prompt = "raw", egress = "raw",
                  reason = "SDTM public codelist", scan_secrets = TRUE)))
```

- `prompt = "raw"` 让 `DescribeData` 枚举该列的真实值（不做 k-匿名抑制），
  这样模型才能写出正确的过滤条件。
- `egress = "raw"` 把该列从 value-match 索引中移除，所以它的值不会从工具
  输出中被扣留。
- 缺少 `reason` 的 raw override **是硬错误**（`register_data()` 拒绝整个
  dataset），因此标错的 raw 授权不会被忽略。`coverage()$raw_access_columns`
  统计当前生效的 override 数量。

> **egress 分档注意事项：** 仅在 EGRESS 侧，`none`（任何该列值命中时拒绝
> 整个工具结果）和 `raw`（从 value-match 索引移除）目前有独立行为；`schema`
> 与 `scan` 都走普通 value-match 扫描，尚没有结构化的 schema/scan egress
> 差异。列级 `scan_secrets` 控制的是 PROMPT 侧的 raw `DescribeData` 路径，
> 不是 egress。完整的列级 egress 分档需要结果到列的 provenance；PROMPT
> 侧已经实现全部四个级别。

### 宿主模式：一个自带来源标记的 spec 工具

Raw 资产的 egress 需要来源凭证。与其在框架里造一个"trusted tool"类型，
不如让宿主用现成的原语——`register_asset()` 加 `trusted_result()`——自己
拼一个工具：

```r
read_adam_spec_tool <- function(shield) {
  ellmer::tool(
    name = "ReadADaMSpec",
    fun = function(path) {
      text <- readLines(path, warn = FALSE)
      shield$trusted_result(paste(text, collapse = "\n"), source = "adam_spec")
    },
    description = "Read a registered, LLM-safe ADaM specification.",
    arguments = list(path = ellmer::type_string("Spec file path")))
}
# 只需注册资产策略一次；工具每次读取都会自动打上来源标记
shield$register_asset(adam_spec_path, name = "adam_spec", kind = "spec",
  llm_access = list(prompt = "raw", egress = "raw"),
  reason = "Validated public specification")
# 另外，把工具本身挂到 chat 上，模型才能调用它；然后（重新）install
# 一次，egress 包裹层才能读到 trusted_result() 打的来源标记
chat$register_tool(read_adam_spec_tool(shield))
shield$install(chat)
```

Agent 像调用任何普通工具一样调用 `ReadADaMSpec`；raw 放行由已注册的资产策略
授权并被审计，而任何其他工具返回的混合/未打标签结果仍会被扫描。

## P0 —— 地基（现已可用）

已经能提供真实保护的最小确定性切片：

```{r}
# 简单入口：策略 spec 会为这个 client 创建一个私有 DataShield R6。
client <- codeagent_client(chat, data_shield = list(
  shield_describe(k_anon = 5),

  shield_egress(max_rows = 0)
))

# 仅 harness 场景：先挂工具，再安装它的 R6 引擎。
client <- codeagent_client(chat, register_tools = FALSE,
  data_shield = list(shield_describe(), shield_egress(max_rows = 0)))
chat$register_tool(my_tool)
client$data_shield$install(client$chat)
```

- **边 2 —— 基于形状的 egress 行数上限。** codeagent **不**检查代码，也不拦
  `print` 本身。它只看工具返回文本的**形状**：具有 data.frame/tibble 打印
  签名或多行矩形表格的输出，会被截断成一句形状摘要；标量、消息、**模型摘要**、
  图表和错误信息原样放行。与内容无关，可通过 `max_rows` 调节。
- **边 1 —— ambient 注入保持仅 schema。** codeagent 的 ambient 注入本来就只
  给出 `name [data.frame N x M: col:type, ...]`（不给值）；数据盾保持这个不变。

### Shiny 中的运行时上传

数据集**不需要**在 app 启动时就已知。在上传的 observer 里，读完文件后立刻
注册即可；工具可能已经挂好并被包裹了，因为 value matching 在每次调用时
读取的是活的索引。

```{r}
# 每个 Shiny server session 内部：一个 R6 可以被选定的多个 chat 共享。
shield <- DataShield$new(
  strategies = list(shield_describe(), shield_egress(max_rows = 0)))
data_env <- new.env(parent = emptyenv())

client_factory <- function() {
  codeagent_client(make_chat(), data_shield = shield)
}

observeEvent(input$file, {
  df <- read.csv(input$file$datapath)
  data_env$uploaded <- df
  shield$register_data(df, name = "uploaded") # 无需预先知道列
})
```

一个完整可运行的宿主风格 Shiny 示例安装在：

```{r}
system.file("examples/data_shield_upload_app.R", package = "codeagent")
```

从开发检出目录：

```r
devtools::load_all(".")
source("inst/examples/data_shield_upload_app.R")
```

它演示了上传后的五种结果：整批行被 `row_cap` 扣留、单个已索引值被
`value_match` 扣留、未注册 PII 被 `shield_regex` 脱敏、无害的形状摘要
正常放行、以及严格 `DescribeData` 元数据抑制了原始标识符。

若要一个更小、聚焦单一场景的演示——一个真实的 `codeagent_client` 接进一个
真实的 `shinychat::chat_ui`，一侧是 `fileInput()` 上传，另一侧是实时的
非敏感审计日志——见 `inst/examples/data_shield_minimal_app.R`。

> **多用户隔离：** 在 Shiny server 函数**内部**创建 `DataShield$new()`，
> 只在目标 chat 线程之间共享它，并通过 `shield$register_data()` 注册数据。
> 其他浏览器 session 会拿到各自独立的 R6 实例，看不到也影响不了这个索引。

P0 行数上限的直观行为（已实现）：

| 工具输出 | P0 动作 |
|---|---|
| `print(mtcars)`（整批行） | 截断 → 形状摘要 |
| tibble 打印（`# A tibble: 320 x 12`） | 截断 |
| `print(nrow(df))` → `320` | 放行 |
| 一条状态消息 | 放行 |
| `print(summary(fit))` | 放行（不是行数据） |

## P1 `DescribeData`：严格安全元数据契约

`DescribeData` 是模型理解受保护数据、但不接收行的**唯一合法途径**。它的输出
由三个正交维度共同决定：

| 维度 | 取值 | 目的 |
|---|---|---|
| 全局策略 | `distributions = "off" / "on" / "dp"` | 严格默认不给分布；`on` 是显式 opt-in；`dp` 加噪声 + 预算 |
| 列敏感度 | `identifier / quasi / measure / open` | 钳制该列最大披露程度的业务角色 |
| 数据类型 | numeric / factor / character / Date / … | 决定安全表示形式：范围、标签、还是自由文本标记 |

严格模式（`distributions = "off"`）矩阵：

| 元数据 | identifier / quasi | measure / open |
|---|---|---|
| 列名、类型、是否缺失 | 显示 | 显示 |
| 数值/日期 min-max | 隐藏 | 显示 |
| 低基数分类标签 | 隐藏 | 显示但不给计数；支持行数 `< k` 的水平被抑制 |
| 真实自由文本示例 | 隐藏 | 隐藏 |
| 直方图、分位数、均值/标准差、类别计数 | 隐藏 | 隐藏（仅 `on`/`dp` opt-in） |

factor 类型不代表自动安全：一个被 factor 化的受试者 ID 仍然是 `identifier`。
字符列只有在低基数、低唯一性、非 PII、且每个暴露的水平都满足 k-匿名阈值时，
才会给出分类标签。自由文本在严格模式下永远不给真实示例。

### System prompt 中的受保护 schema

如果受保护数据在构建 `codeagent_client()` **之前**已经注册，经过过滤的
`DescribeData` 风格 schema 会进入 system prompt 的 `<protected-data>` 区块。
模型因此能知道真实的 dataset 名、维度和允许使用的列，但看不到标识符值或稀有
类别。`DescribeData` 仍是权威的实时查询后备。

`register_data()` 会更新实时引擎和值索引，但刻意不会重写已有 Chat 的 prompt。
运行时上传后要显式刷新：

```r
shield$register_data(df, name = "uploaded")
client <- refresh_data_shield_context(client)
```

刷新会重建 prompt，同时保留历史、工具、预算、hooks 和同一个实时 `DataShield`；
代价是一次 prompt cache miss。在 `distributions = "dp"` 下，生成 schema block
和调用 `DescribeData` 都会消耗配置的每 dataset 隐私预算。

## P1.5 有序 egress 扫描器

策略列表的顺序就是执行顺序。即使没有注册任何 data.frame，`shield_regex()`
也能抓到敏感内容：

```r
client <- codeagent_client(chat, data_shield=list(
  shield_egress(max_rows=0),
  shield_regex(on_fail="redact"),
  shield_regex(patterns=c(study_id="STUDY-[0-9]+"),
               include_defaults=FALSE, on_fail="block")
))
```

内置规则覆盖 email、类电话号码字符串、常见 API-token 前缀、18 位身份证号
形状。`redact` 只替换命中的片段；`block` 丢弃整个面向模型的结果。可以用
`shield$add_scanner(name, fn)` 追加自定义 scanner 函数；非法的 scanner
结果/错误会 fail closed。

## C2 通用 ingress 扫描

`shield_ingress()` 被安装进 codeagent 现有的**唯一中央权限门**，不会创建
一个与之竞争的回调/门。它在只读快速路径之前扫描每个工具的参数。`block`
结果会抛出 `tool_reject`；`ask` 结果复用当前 CLI/Shiny 的审批回调，
包括 tool-call id 的关联。

```r
client <- codeagent_client(chat, data_shield=list(
  shield_ingress(on_fail="ask"),
  shield_egress(max_rows=0),
  shield_regex()
))
```

默认规则刻意不会拒绝每一次 `Read` 或 `print`：`nrow(study)` 和
`print("done")` 会放行，而 `head(study)`、`dput(study)`、
base64/pickle/JSON 序列化、上传风格的 curl/requests 调用、shell 里显示
数据文件，都会被审查或拦截。

## C5 便携式沙箱与 btw 边界

`shield_sandbox()` 刻意保留编码能力：项目目录和 session 临时目录默认
`rwx`，受保护数据默认 `rw` 但可设为 `rwx`，进程执行能力保持开启。当前
便携式后端会拦截允许根目录之外的显式路径、拒绝符号链接逃逸、并在中央
门里应用网络/进程能力策略。

btw 不被假定提供 OS 级隔离。它的文件工具用 `fs::path_has_parent()`
强制限定 cwd，但我们的探测发现一个项目内指向外部文件的符号链接能够通过；
它的 RunR 在全局环境里通过 `evaluate` 执行，只恢复 cwd/options/环境变量。
因此数据盾对 native、btw、MCP 和宿主工具一视同仁地生效。

## C4 语义审查器

`shield_reviewer()` 对确定性 ingress 规则起补充作用，用于间接别名、多步
序列化、以及混淆过的"数据来源到去处"意图。远程审查器只收到脱敏后的代码
和非值元数据。每次审查都会创建一个全新的独立 Chat，无工具、无历史记录。
默认工厂使用父级 provider 加 `CODEAGENT_FAST_MODEL`；显式 `client_factory`
可以提供本地或专用的审查器。缺失/失败/非法的审查器结果都按 `on_error`
处理；无审批通道时 ask 会退化为 block。

## 相关数据工具及其边界

- **`DescribeData`** 只在启用 `shield_describe()` 时注册（或直接构造函数使用
  默认策略时注册）。它返回上面的过滤后元数据契约，也能看到之后注册的数据集。
- **`ExploreData`** 是通用的只读数据查询工具，不是保密边界，也不是 OS 沙箱。
  它在子环境中执行传入的 R 代码；数据盾开启时，其参数仍经过中央 ingress gate，
  面向模型的结果仍经过 egress 过滤。data.frame 结果只向模型给出 shape 字符串，
  丰富的行数据留在 UI artifact 中；标量文本仍可被 `value_match`/regex 命中。
- **`audit_code_tool(shield, project_root)`** 是宿主可在执行 R 代码前选择注册的
  `AuditCode` 工具。它解析静态引用，只读取 `project_root` 内扩展名获准的普通
  source 文件，从不执行提交的代码，并返回风险/引用元数据而不是文件内容。盾
  开启时，白名单内的 source 文本还会经过 reviewer rail。`AuditCode` 不向主模型
  授予 read/write/shell 能力。

## 路线图

- **P0.5 —— `value_match`（已实现）**：通过对照用
  `shield$register_data()` 注册的高熵值匹配工具输出，确定性地抓住行数
  上限漏过的**定点**泄漏（例如只 print 一个病人的名字）。
- **P1 —— `DescribeData` + 受保护数据注册表（严格模式已实现）**：模型的
  经批准的强化视图（schema、敏感度、是否缺失、measure/open 的范围和
  满足 k-支持的标签；严格 `"off"` 模式下不给分布/计数/示例）。
  `distributions="on"`/`"dp"`（类别计数，真实值或按 dataset 记账的 DP
  加噪值）**已实现**；数值/连续统计量的 DP 仍是后续阶段（需要宿主提供
  不依赖数据本身的裁剪边界）。
- **P1.5 —— 有序 scanner 管道 + `shield_regex()`（已实现）**：未注册的
  PII/密钥会被精确定位并脱敏/拦截；自定义 scanner 失败会 fail closed。
- **C2 —— `shield_ingress()`（已实现）**：所有工具参数都经过中央权限门；
  确定性的高置信度规则会拦截或强制审批。
- **C5 —— 便携式 `shield_sandbox()`（已实现）**：项目/临时目录默认
  `rwx`，受保护数据默认 `rw`，具备 realpath/符号链接容纳和策略降级；
  完整 OS 进程适配器仍是路线图项。
- **C4 —— `shield_reviewer()`（已实现）**：可选的脱敏 ingress 代码语义
  审查，使用一个全新的小模型 Chat；远程 raw 输出仍被禁止。
- **P2 —— 完整 OS 沙箱适配器，以及数值/连续统计量的差分隐私（opt-in）。**

## 子代理边界

前台子代理（`Agent`）继承**完全同一个实时** `DataShield` R6；在第一次子模型
请求之前，其工具已经安装在同一套中央权限门和 Shield gate 后面。这对同步和
并发异步 Agent 调用都适用。盾激活时，不会暴露无法接收该引擎的原始
`btw_tool_agent_*`/自定义委派路径。子代理回复会在进入 `SubagentStop` hook、
callback 或父级工具结果之前先经过 output gate，且受盾保护的 sidechain 不持久化。

`BackgroundAgent` 和 `/bg` 在数据盾开启时目前会 **fail closed**：它们的
mirai worker 是一个独立的 R 进程，无法安全地共享 session 的 R6 状态或
受保护值索引。在实现按所有者重建 worker 的协议之前，请使用前台 `Agent`。



## 排列组合安全性：每种组合到底能防住什么

数据盾由独立策略组合而成，所以有可能启用一种**看起来**有保护、实际上没有
的组合。下表**直接来自** `tests/testthat/test-data-shield-combinations.R`
（这是一个 CI 测试套件，不是一段描述性文字）：未来任何破坏这些结论的重构
会立刻让这个测试套件失败，而不是悄悄过时。

| 组合 | 整批数据泄漏 | 定点单值泄漏 | 别名绕过（`y <- study; print(y)`） | 结论 |
|---|:---:|:---:|:---:|---|
| 只开 `shield_egress()` | 挡住 | 挡住 | 挡住（egress 检查的是输出内容，不是代码路径） | ✅ 安全底线 |
| `egress` + `ingress` + `regex`（推荐） | 挡住 | 挡住 | 挡住 | ✅ 推荐配置 |
| **只开 `shield_ingress()`** | **泄漏** | **泄漏** | **泄漏（已实测确认）** | ⚠️ **单独使用不安全** |
| **只开 `shield_describe()`** | **泄漏** | **泄漏** | — | ⚠️ **单独使用不安全**（只管理模型自己的元数据查询，不过滤其他工具的输出）|
| 只开 `shield_regex()` | — | 非 PII 形状的自定义 ID 会泄漏 | — | ⚠️ 只能挡住常见 PII 形状 |

**一句话结论：`shield_egress()` 是唯一不可省的边界。其余所有策略都是纵深
防御，不能替代它。**

### 三个可以直接用的组合模板

`shield_preset_strict()`、`shield_preset_balanced()`、`shield_preset_clinical()`
是可直接调用的函数，返回下面这些确切组合——不用复制粘贴：

```r
# 严格：合规/审计演示场景
strict <- shield_preset_strict()
# shield_describe(k_anon = 5),
# shield_egress(detectors = c("row_cap", "value_match"), max_rows = 0, on_fail = "block"),
# shield_regex(on_fail = "block"),
# shield_ingress(on_fail = "block")

# 均衡：日常开发，摩擦小
balanced <- shield_preset_balanced()
# shield_egress(max_rows = 0, on_fail = "redact"),
# shield_regex(on_fail = "redact")

# 临床：加语义审查器 + 严格 k-匿名
clinical <- shield_preset_clinical()
# shield_describe(k_anon = 5),
# shield_egress(max_rows = 0),
# shield_regex(),
# shield_ingress(on_fail = "ask"),
# shield_reviewer(model = Sys.getenv("CODEAGENT_FAST_MODEL"), on_risk = "ask")

client <- codeagent_client(chat, data_shield = shield_preset_strict())
```


### 两个刻意不安全的演示组合

这两个组合复现了上面矩阵表里"单独使用不安全"的两行，和
`inst/examples/data_shield_minimal_app.R` 的"Shield strength"选择器里接线的
代码完全一致——在 demo 里切到其中一个，问聊天"dump the uploaded data"，
亲眼看它当场泄漏。

```r
# 不安全：只开 ingress —— 完全没有 egress 边界。
unsafe_ingress_only <- list(shield_ingress(on_fail = "block"))

# 不安全：只开 describe —— DescribeData 注册了，但没有任何东西过滤
# 其他工具返回的内容。
unsafe_describe_only <- list(shield_describe(k_anon = 3))
```

- **`unsafe_ingress_only`** 只在工具执行前扫描*参数*（见前面参数参考里的
  `shield_ingress()`）。它没有 `shield_egress()`，所以没有任何东西检查
  工具**实际返回了什么**。它的静态正则规则也只看代码字面文本：
  `y <- study; print(y)` 匹配不上任何"打印/dump 已知数据集名"的模式，
  别名就这样溜过去了——这正是上面矩阵表里标记"已实测确认"的那个绕过。
- **`unsafe_describe_only`** 只注册了 `DescribeData` 工具（见前面的
  `shield_describe()`）。那个工具是模型自己经批准的查询通道；它不管
  **其他**工具的返回值，所以一个简单返回原始 data.frame 的工具完全不受影响。
- 两者都没有 `shield_egress()`——为什么这一个策略是所有其他组合都依赖的
  基础，见上面的"排列组合安全性"。

`inst/examples/data_shield_minimal_app.R` 提供一个实时的"Shield strength"
（盾的强度）下拉选择器，涵盖以上三个模板加这两个刻意不安全的组合，可以在
运行中的聊天里对这五种全部实时切换，亲眼看到上表里的具体泄漏当场发生。

## 诚实的局限性

数据盾**降低**披露风险，但**不能消除**它。确定性检测器（行数上限、
`value_match`、正则）会漏掉对抗式混淆的 egress（例如先把数据 base64
编码再打印）；这些情况靠 ingress 黑名单和无网络沙箱来**缓解**——而不是
彻底解决。最强的保证来自结构性层面（只喂元数据 + 无网络执行），扫描
只是纵深防御。

依赖它之前需要权衡的具体残余风险：

- **层组合很重要——见上面的排列组合安全表。** 只开 `shield_ingress()`
  或只开 `shield_describe()`、不开 `shield_egress()`，**不是**安全配置。
  不要省略 egress。
- **语义审查器本身就是一个 LLM。** `shield_reviewer()` 可能被足够混淆的
  "数据来源到去处"路径绕过，且每次审查都增加延迟/成本；它是确定性防线
  之上的纵深防御，不是保证。
- **`value_match` 线性增长，现已有上限。** 在开源 {pharmaverse} 项目的
  CDISC-ADaM 格式示例数据上做过 benchmark（`inst/bench/value_match_benchmark.R`）：
  索引 100 万个高熵值约需 130 MB 内存、约 10 秒构建时间，对普通临床文本
  零误报，pharmaverse 格式的 `USUBJID`/`SUBJID` 均能命中。由于内存线性增长，
  `register_data(max_index_values=)` 给索引设了上限（默认 50 万，约 65 MB）。
  如果该上限会截断索引，注册会报错并拒绝这个部分索引的数据集；应提高上限、
  拆分数据，或显式使用 `NULL`/`Inf`。`min_len`/`min_card` 阈值在这些 ID 上
  表现良好，未做调整。
- **图片工具结果和完整 OS 隔离仍是路线图项**（见文首状态横幅）：工具返回的
  原始行渲染表格/图表会绕过文本 egress 扫描，便携式沙箱是路径/能力策略，
  不是内核级隔离。Prompt 图片 OCR 是上文所述、单独选择启用的边 1 控制；
  可选依赖缺失时的 pass 降级是一个明确记录的盲区。
- **`shinychat` 含文本附件会在边 1 扫描。** codeagent 主 UI 启用了
  `chat_ui(allow_attachments = TRUE)`；input gate 会提取并扫描含文本附件
  （例如 `ContentPDF`），无法验证内容时 fail closed 到 block（不可变 Content
  不能原地脱敏）。图片附件仍是盲区，除非接入 OCR scanner
  (`data_shield_ocr_scanner()`)；scanner 已配置时，OCR 或扫描失败会 fail closed
  到 block。`fileInput()` → `register_data()` 仍是表格上传的受控、建索引路径。
- **数据盾不管破坏性操作**（`rm -rf`、删表、强制推送）——这是另一个维度
  （操作安全，不是数据保密），由权限门和 hooks 管，不归本文档任何
  `shield_*()` 策略管。`shield_ingress()` 的模式匹配管道**可以**被借用来
  做这件事，但它的内置默认规则聚焦于数据外泄，不是破坏性操作。具体机制
  （`rules` deny glob、`PreToolUse` hook、自定义 `shield_ingress()` 规则）
  以及为什么它们都防不住换种写法，见 `vignette("permissions")`
  （英文版）的"Hooks"节。
