---
title: "使用 codeagent 探索数据"
output: rmarkdown::html_vignette
vignette: >
  %\VignetteIndexEntry{使用 codeagent 探索数据}
  %\VignetteEngine{knitr::rmarkdown}
  %\VignetteEncoding{UTF-8}
---

```{r, purl=FALSE, include=FALSE}
knitr::opts_chunk$set(collapse = TRUE, comment = "#>", eval = FALSE)
```

> **语言：** [English](data-exploration.html) | 简体中文

## 标准模式、WEAR 模式和受保护数据路径

codeagent 提供两种常规数据探索体验，并为受保护数据提供一条独立的安全元数据路径：

| | 标准会话 | WEAR 会话（`wear_explore()`） | Data Shield `DescribeData` |
|---|---|---|---|
| 入口 | `codeagent_app()` / `codeagent_console()` | `wear_explore(data = ...)` | `codeagent_client(data_shield = ...)` |
| 工具 | 默认注册 `ExploreData` | 针对 `data` 重新注册 `ExploreData`，并添加 `GenerateReport` | 面向已注册受保护数据集的 `DescribeData` |
| 模型行为 | 通用智能体 | WEAR 提示词要求输出 **Next steps** | 仅提供过滤后的模式/元数据，不执行任意查询代码 |
| 典型用途 | 编码任务中的数据问题 | 专注且有状态的 EDA | 在不暴露数据行的情况下了解受保护模式 |

**经验法则：** 当数据探索本身就是任务时，使用 `wear_explore()`；当数据问题只是更广泛工作的一部分时，使用标准会话。对于受保护数据，应使用 Data Shield 和 `DescribeData`；`ExploreData` 不是安全边界。

## 标准会话：默认提供 `ExploreData`

正常构造的客户端会注册 `ExploreData`，除非在设置中显式把 `explore_data` 设为 `false`。默认情况下，它从 `.GlobalEnv` 读取具名 data.frame。显式调用 `register_explore_data_tool(chat, envir = ...)` 仍然有用，例如把工具安装到裸 Chat 上，或将其绑定到另一个环境。

```{r, purl=FALSE}
library(codeagent)

client <- codeagent_client(permission_mode = "bypass", btw_groups = NULL)
register_explore_data_tool(client$chat)

codeagent(client, "How many rows are in mtcars and what are the columns?")
codeagent(client, "What is the average mpg per cylinder count?")
```

可在用户级或项目级设置中关闭：

```json
{
  "explore_data": false
}
```

`explore_data_tool(envir = .GlobalEnv)` 向模型提供三个参数：必需的 `data_name`、可选的 `question` 和可选的 `code`。未给出 `code` 时，它返回 `ellmer::df_schema(df)`；给出 `code` 时，它会解析并求值表达式，对 data.frame 返回表格 artifact，对其他结果返回文本。

该工具被标注为只读，而且中央权限门当前把它归类为读取工具，因此除非宿主添加工具覆盖规则，否则无需提示即可执行。这种分类描述的是预期用途，并不等于 R 沙箱保证。详见[安全与执行限制](#安全与执行限制)。

## WEAR 会话：专用探索模式

`wear_explore(data = NULL, client = NULL, mode = c("repl", "shiny"), ...)` 启动 Write/Execute/Analyze/Regroup 会话。默认模式是 `"repl"`。当 `client` 为 `NULL` 时，它使用 `permission_mode = "bypass"` 创建客户端。`data = NULL` 表示使用 `.GlobalEnv`；环境对象会直接使用；其他类似列表的值会通过 `list2env(as.list(data), parent = .GlobalEnv)` 转换。应使用具名列表，以便每个 data.frame 都有稳定的工具可见名称。

随后，该函数会：

1. 针对这个环境注册 `ExploreData`；
2. 注册可由模型调用的 `GenerateReport` 工具；
3. 在尚未存在时追加 WEAR 系统提示词；
4. 进入 `codeagent_console()` 或 `codeagent_app()`。

对于每个用户问题，提示词要求模型：

1. **W — Write：** 生成 dplyr/base R 代码；
2. **E — Execute：** 调用 `ExploreData`；
3. **A — Analyze：** 解释模式、离群值和意外发现；
4. **R — Regroup：** 每次回复都以 **Next steps** 结束，并且恰好给出三条编号建议。

```
wear_explore(data = ...)
  - 把 data 解析为环境
  - 针对该环境注册 ExploreData
  - 注册 GenerateReport
  - 追加 WEAR 系统提示词
  - 进入 codeagent_console() 或 codeagent_app()

每个轮次都被提示遵循 W-E-A-R：
  W  Write     模型编写 dplyr/base R 代码
  E  Execute   ExploreData 在新的子环境中求值代码
                 - 提供 code -> 表格 artifact 或打印值
                 - 未提供 code -> ellmer::df_schema(df)
  A  Analyze   模型解释结果
  R  Regroup   模型以 "Next steps" 和恰好 3 条建议结束
       |
       v  重复，直到用户停止
  /report -> 提示模型调用 GenerateReport
```

```{r, purl=FALSE}
# CLI 会话（阻塞，直到输入 /exit 或 Ctrl+C）
wear_explore(data = list(mtcars = mtcars))

# Shiny UI
wear_explore(
  data = list(sales = sales_df, products = products_df),
  mode = "shiny"
)
```

交互式前端结束后，`wear_explore()` 会以不可见形式返回客户端。

### 导出到 Quarto

在 WEAR 会话中，`/report` 会被本地识别为内置的 `report` skill。REPL/Shiny
的 skill 路径会把它展开成模型提示，要求模型调用已注册的 `GenerateReport`
工具；本地命令分发不会直接执行导出器。要求保存或导出分析也应触发同一个
工具。也可以直接调用 `generate_wear_report()`。

```{r, purl=FALSE}
# 会话结束后捕获客户端并生成报告
client <- wear_explore(data = list(mtcars = mtcars))

path <- generate_wear_report(
  client,
  path  = "mtcars-analysis.qmd",
  title = "Motor Trend Car Analysis"
)

# 使用 quarto CLI 渲染
system(paste("quarto render", path))
```

`generate_wear_report(client, path = ..., title = "Data Exploration Report")` 读取聊天轮次，并写入包含 `code-fold: true`、`toc: true` 和 `execute: {echo: true, eval: false}` 的 YAML。用户文本会成为 `##` 标题，助手文本会成为正文。不以 `[` 开头的工具结果文本会写成引用块。

只有当 `ContentToolResult` 包含 `extra$code` 时，导出器才会写入 R 代码块。当前 `ExploreData` 实现会返回类型化 artifact，但**不会**附加 `extra$code`，所以普通 WEAR 会话目前不会在 `.qmd` 中保留所生成的查询代码。因此，除非记录中的工具结果来自提供 `extra$code` 的工具，否则应把导出文件视为会话报告，而不是完全可复现的分析脚本。

## 用于受保护数据集的 `DescribeData`

`DescribeData` 与 `ExploreData` 不同。启用 describe 策略的 Data Shield 会安装它，而且它只能描述已注册到该 shield 的 data.frame。它接受可选的 `data_name`；当且仅当已注册一个受保护数据集时可以省略。

```{r, purl=FALSE}
shield <- DataShield$new(strategies = list(
  shield_describe(k_anon = 5),
  shield_egress(max_rows = 0),
  shield_regex(on_fail = "redact")
))
shield$register_data(mtcars, name = "cars")

client <- codeagent_client(data_shield = shield)
# 模型现在可以调用 DescribeData(data_name = "cars")。
```

采用 `shield_describe()` 默认值（`distributions = "off"`、`k_anon = 5`、`category_max = 20`、`category_ratio = 0.2`）时，`DescribeData` 返回过滤后的模式信息、敏感度类别、是否存在缺失值、安全的数值/日期范围，以及支持度足够的低基数标签。它不返回数据行、自由文本示例、分布或类别计数。标识符和准标识符的值会被抑制，稀有标签会变成 `<rare suppressed>`。

`distributions = "on"` 会显式启用真实的逐类别计数。`distributions = "dp"` 会输出加入 Laplace 噪声的类别计数，并消耗每个数据集的预算（默认 `dp_epsilon = 1`、`dp_budget = 5`）；预算耗尽后，会静默降级为仅标签输出。这些分布模式不会改变数值/日期摘要。

把 shield 传给 `codeagent_client()` 时，在构造客户端之前注册的数据集，其过滤
模式也会进入系统提示词。构建该 schema block 使用同一条 DP describe 路径：
在 `"dp"` 模式下，每个符合条件的分类列都会消耗并持久化 `dp_epsilon`。
因此，首次提示构建以及重复调用 `refresh_data_shield_context(client)` 都可能
耗尽该数据集的预算。运行时注册上传数据后，应调用
`refresh_data_shield_context(client)` 刷新该提示上下文。`DescribeData` 仍是
实时且权威的回退工具。

不要只用 `ExploreData` 注册受保护数据：它可以执行任意 R，并可能返回行级值。Data Shield 会包装工具的输出边界，并添加受保护数据元数据路径，但只有在正确配置 shield 且注册数据集之后，才能依赖这些控制。

## 环境上下文注入

下面这个独立设置会在第一条 system reminder 中加入 `.GlobalEnv` 对象名和 data.frame 模式，使模型无需先调用工具就能知道有哪些对象：

```json
// ~/.codeagent/settings.json
{
  "inject_r_env": true
}
```

它不会把数据注册到 Data Shield，也不会改变 `ExploreData` 的执行语义。

## 安全与执行限制

`ExploreData` 使用 `eval(parse(...))` 对模型生成的 R 代码求值。求值发生在一个新环境中，其父环境是传入的数据环境；所选 data.frame 会绑定到该子环境。像 `df$x <- ...` 这样的普通替换会使用子环境绑定和 copy-on-modify，测试也确认它不会改变源 data.frame。

但是，这只是命名空间隔离，**不是安全沙箱**。被求值的代码可以通过父环境解析函数，并可能使用显式父环境赋值、可变/引用对象、文件系统函数、进程执行或当前 R 进程可用的网络函数。`read_only_hint = TRUE` 和 `open_world_hint = FALSE` 只是元数据，不是强制机制。只应与可信模型和环境一起使用；如宿主有需要，应添加显式权限覆盖；受保护数据应使用 Data Shield/`DescribeData` 而不是 `ExploreData`。通用 `RunR` 工具仍被单独归类为可执行工具，并经过自己的权限决策。
