---
title: "技能与斜杠命令"
output: rmarkdown::html_vignette
vignette: >
  %\VignetteIndexEntry{技能与斜杠命令}
  %\VignetteEngine{knitr::rmarkdown}
  %\VignetteEncoding{UTF-8}
---

```{r, purl=FALSE, include=FALSE}
knitr::opts_chunk$set(collapse = TRUE, comment = "#>", eval = FALSE)
```

**语言：** [English](skills-usage.html) | 简体中文

## 什么是技能？

技能是存储为 `<name>/SKILL.md` 的可复用提示模板。用户可以输入
`/name arguments` 直接加载技能。模型也可以根据系统提示中的名称和描述做语义匹配，
然后调用 `use_skill` 工具；完整正文只在需要时加载。

本地斜杠命令优先于同名技能。特别是 `/compact [instructions]` 由 REPL 或 Shiny
服务器在本地处理并调用压缩控制器；它不会作为技能提示发送。包中也附带一个
`compact/SKILL.md`，供模型通过工具进行语义调用。

## codeagent 附带的技能

当前安装包包含以下 17 个技能目录：

| 技能 | 说明 |
|------|------|
| `/plan` | 在不编辑文件的情况下生成分析和逐步实施计划 |
| `/verify` | 验证上一步操作的正确性与完整性 |
| `/simplify` | 审查并简化最近的代码或输出 |
| `/compact` | 请求结构化对话摘要；直接 `/compact` 语法使用上述本地命令 |
| `/remember` | 把持久信息保存到跨会话记忆 |
| `/loop` | 解释周期任务请求，例如 `/loop 5m /verify` |
| `/document` | 运行包文档工作流，包括 `devtools::document()` |
| `/roxygen` | 生成 roxygen2 文档骨架 |
| `/testthat` | 创建 testthat 单元测试 |
| `/style` | 一致地格式化和检查 R 代码 |
| `/lint` | 使用 lintr 与 styler 检查和整理 R 代码 |
| `/news` | 为发布更新 `NEWS.md` |
| `/pkgdown` | 构建或更新 pkgdown 网站、参考索引和 vignette 文章 |
| `/explore` | 用自然语言探索和分析 data frame |
| `/report` | 把探索会话导出为 Quarto 文档 |
| `/no-secrets` | 防止打印或提交密钥和具体基础设施标识 |
| `/posit-dev-packages` | 更新项目锁定的核心开发包并报告版本 |

实际列表可能更长，因为 btw、已安装包（包括 Shiny）以及用户/项目目录都会贡献技能。
可用 `list_skills_meta()` 检查实时列表，或在聊天中输入 `/` 打开斜杠命令提示。

## 在聊天中使用技能

```
# 在 Shiny 应用或 REPL 中：
/plan add a new summarise_by_group() function
/roxygen summarise_by_group
/testthat summarise_by_group
```

未知的 `/name` 会被解析为技能请求，但如果加载失败，REPL 与 Shiny 路径会保留
原始斜杠文本，并把它作为普通提示发送。直接以编程方式调用
`load_skill_prompt()` 时则会产生“Skill not found”错误，并列出当前可用名称。

## 创建自定义技能

请使用目录，而不是平铺的 Markdown 文件。支持以下用户级和项目级位置：

```
# 用户全局（btw 原生）：
~/.btw/skills/my-skill/SKILL.md
~/.config/btw/skills/my-skill/SKILL.md

# 项目本地：
.btw/skills/my-skill/SKILL.md          # btw 原生
.agents/skills/my-skill/SKILL.md       # btw agents 目录
.claude/skills/my-skill/SKILL.md       # Claude Code 兼容
.codex/skills/my-skill/SKILL.md        # Codex 兼容
```

btw 还会提供其内置技能和发现到的包技能。codeagent 在此基础上补充已安装的
codeagent 技能、已安装的 Shiny 包技能，以及上述四个项目本地兼容路径。自定义
技能建议全局使用 `~/.btw/skills`，项目内使用 `.btw/skills`。

**SKILL.md 格式**：

```markdown
---
name: my-skill
description: Short description shown in skill picker
metadata:
  argument-hint: "<what to type after /my-skill>"
allowed-tools:
  - Read
  - Bash
---

Skill body — instructions for the agent.

Use $ARGUMENTS to insert the user-supplied arguments.
```

`name` 和 `description` 是关键发现字段。当前 btw 兼容技能把 `argument-hint` 放在
`metadata` 下；即使后端省略非核心 frontmatter，codeagent 也会重新解析文件以保留
该提示。`allowed-tools` 会保留为技能元数据，但不会绕过中央权限门。

在正文中，`$ARGUMENTS` 展开为完整参数字符串；可用的 `$ARG1`、`$ARG2` 及后续
占位符根据按空白分隔的 token 展开。

## 架构与流程

codeagent 使用 btw 进行主要发现/加载，加入兼容路径，并采用渐进披露：元数据进入
系统提示，正文按需加载。

```
                    用户输入 /name args
                            |
                            v
                   .preprocess_input()
        +-------------------+--------------------+
 识别出的本地命令                         否则 -> 技能请求
 （例如 /compact）                            |
        |                                      v
 由 REPL/Shiny 处理                 load_skill_prompt(name, args, cwd)
 （不作为技能提示发送）                       ^
                                                | use_skill 工具调用
 系统提示 <- build_skill_hint()                 |
 <available_skills> = 名称、描述、参数提示       |
        |                                        |
        v                                        |
      模型 -- 语义匹配 --> use_skill ------------+  .make_skill_tool()
                                                |
                                                v
             可用时 btw:::find_skill() + frontmatter 正文
             否则读取发现路径并去掉 frontmatter
                                                |
                                                v
                         替换 $ARGUMENTS 与 $ARG1 ...
                                                |
                                                v
                         注入完整正文供代理遵循

 发现与两级元数据缓存：list_skills_meta(cwd)

   内存 .skill_cache，以规范化 cwd 为键
        | 未命中或签名不匹配
        v
   磁盘 <codeagent-config>/cache/skills/<cwd-key>.rds
        | 未命中、损坏或签名不匹配
        v
   btw:::btw_skills_list()
     + btw 内置、包、用户和原生项目目录
     + 已安装的 codeagent 与 Shiny 包技能
     + cwd 下的 .btw、.agents、.claude、.codex 技能目录
        |
        v
   命名 SkillMeta 列表 -> 尽力原子写入磁盘 + 内存缓存
```

签名是对发现目录求和：每个目录中递归的 `SKILL.md` 文件数加文件修改时间。它能
检测常规的新增、删除和编辑。缓存 I/O 采用尽力而为方式：缓存缺失、损坏或不可写
时会回退到发现流程，而不会破坏技能列表。

## 公开签名与默认值

```{r, purl=FALSE}
list_skills_meta(cwd = getwd())

load_skill_prompt(name, args = "", cwd = getwd())

build_skill_hint(cwd = getwd(), max_tokens = 1000L)

install_ds_skills(
  skill = NULL,
  scope = c("user", "project"),
  overwrite = FALSE
)
```

`build_skill_hint()` 会把生成的元数据块截断到约 `max_tokens * 4` 个字符。
`install_ds_skills()` 在 `skill = NULL` 时安装精选的 Posit R/数据科学集合，使用
`"all"` 时安装全部上游技能，也可安装指定名称；默认作用域为用户全局。

## 技能发现

```{r, purl=FALSE}
# 列出所有可用技能
list_skills_meta()

# 以编程方式加载技能提示
load_skill_prompt("plan", args = "add feature X", cwd = getwd())
```
